【裁判字號】    97,交抗,1039
【裁判日期】    970909
【裁判案由】    聲明異議
【裁判全文】
臺灣高等法院臺中分院刑事裁定        97年度交抗字第1039號
抗  告  人
即移送機關  交通部公路總局台中區監理所彰化監理站
代  表  人  甲○○
受 處 分人  乙○○
上列抗告人因受處分人聲明異議案件，不服臺灣彰化地方法院中
華民國97年7月31日裁定（97年度交聲字第1055號）提起抗告，
本院裁定如下：
    主  文
抗告駁回。
    理  由
一、原處分意旨略以：異議人即受處分人（下稱異議人）乙○○
    駕駛車牌號碼三九六八─ＧＢ號自用一般小客貨車，於民國
    （下同）九十七年一月十三日二時十九分許，行經國道一號
    北上二一八、二公里處，因有「酒精濃度超過規定標準（測
    值０、四五０ＭＧ╱Ｌ、標準０、二五ＭＧ╱Ｌ）」之違規
    事由，經警以違反道路交通管理處罰條例第三十五條第一項
    第一款規定逕行掣單舉發，嗣經審認結果，仍認異議人有前
    開違規事實，乃於九十七年七月二十一日以彰監四字第裁六
    四－Ｚ00000000號裁決書裁處罰鍰新台幣三萬四千
    五百元，並吊扣駕駛執照十二個月，施以道安講習，罰鍰和
    駕駛執照限於九十七年八月二十日前繳納、繳送云云。
二、原裁定意旨略以：  (一)異議人現持有職業聯結車之駕駛執照
    ，此有證號查詢汽車駕駛人資料一紙在卷可佐。又異議人於
    上揭時、地，駕駛車牌號碼三九六八－ＧＢ號自小客貨車，
    因汽車駕駛人酒精濃度超過規定標準之違規行為，為內政部
    國道公路警察局第三警察隊警員當場舉發，並移送原處分機
    關裁決之事實，此有內政部警政署國道公路警察局舉發違反
    道路交通管理事件通知單、原處分機關裁決書各一紙在卷可
    稽，且為異議人所不爭執，是異議人酒後駕駛自小客貨車之
    違規事實堪以認定。(二)然異議人前開違規行為，係發生於九
    十七年一月十三日，自應依修正後道路交通管理處罰條例第
    六十八條規定裁處，且修正後道路交通管理處罰條例第六十
    八條規定，既將「吊扣」等字刪除，是依前開說明，駕駛人
    受吊扣駕駛執照處分時，不再吊扣其持有各級車類之駕駛執
    照，故原處分機關於作成吊扣駕駛執照處分時，應就行為人
    所應吊扣之駕駛執照種類予以限定，始符合依法行政原則。
    異議人為本件違規行為時，既係駕駛自小客貨車，按諸前揭
    說明，其依法所受之處分，應僅限制其駕駛自小客貨車之權
    利，亦即，僅得吊扣其小型車駕駛執照，而不得吊扣其持有
    其他車類之駕駛執照，原處分機關未審酌及此，逕為吊扣駕
    駛執照十二個月之裁罰，即難認為允當。(三)從而，本件異議
    人之聲明異議，即有理由，爰撤銷原處分關於「吊扣駕駛執
    照十二個月」部分，並就撤銷部分改諭知吊扣小型車駕駛執
    照一年。至原處分機關另裁處異議人罰鍰、施以道安講習部
    分，聲明異議意旨既未指摘及此，本院即無由就該部分處分
    併予審酌；又駕照如何「吊扣」其中一部分，係屬執行方式
    之問題，但不能因執行稍有困難，即置立法修正通過之條文
    不予遵守適用，均於此敘明云云。
三、抗告意旨略以：(一)按考領各類駕駛資格及駕照得適用駕駛之
    車種等規定，道路交通安全規則第六十、六十一及六十二條
    分別定有明文，現行採機車駕駛執照、汽車駕駛執照各一照
    管理原則。酒駕違規吊扣駕駛執照之目的，並非僅為處罰違
    反道路交通管理事件之行為人，尚有以暫時禁止行為人於道
    路上駕駛，以免其短期內再犯之用意，實不得因違規駕駛領
    有最高級駕照資格，即有多次駕駛汽車之機會。(二)吊扣汽車
    駕駛執照之裁處，係以違規時駕駛資格之照類作為處罰立基
    ，且道路交通管理處罰條例第三十五條亦有規定吊扣駕駛執
    照之裁處依據，而非道路交通管理處罰條例第六十八條之規
    定。另新修正公布之道路交通管理處罰條例第六十八條條文
    刪除吊扣部分，僅係為符合汽、機車各採一照管理制度，避
    免造成處罰機關執行實務上窒礙難行。(三)本件行為人違規時
    所駕駛自用一般小客貨車之資格，係立基於其所持之職業聯
    結車駕駛執照，並非無照駕駛，抗告人依道路交通管理處罰
    條例第三十五條第一項第一款規定，裁處罰鍰新台幣三萬四
    千五百元、吊扣駕駛執照十二個月及施以道安講習，僅依汽
    、機車駕駛執照分別管理原則作為裁處，應無不當云云。
四、按汽車駕駛人飲用酒類或其他類似物後，其吐氣所含酒精濃
    度超過每公升０、二五毫克，不得駕車；汽車駕駛人，有第
    三十五條第一項規定之酒後駕車情形，應接受道路交通安全
    講習；汽車駕駛人，駕駛汽車經測試檢定酒精濃度超過標準
    ，處汽車駕駛人罰鍰一萬五千元以上六萬元以下，並當場移
    置保管該汽車及吊扣駕駛執照一年，道路交通安全規則第一
    一百十四條第二款、道路交通管理處罰條例第二十四條第一
    項第二款、第三十五條第一項第一款分別定有明文。該條文
    所稱之「駕駛執照」，依九十五年三月一日修正施行前之道
    路交通管理處罰條例第六十八條規定：「汽車駕駛人，因違
    反本條例及道路交通安全規則之規定，受吊扣或吊銷駕駛執
    照處分時，吊扣或吊銷其持有各級車類之駕駛執照。」係指
    違規人持有之各級車類駕駛執照均應予吊扣，然道路交通管
    理處罰條例第六十八條嗣於九十四年十二月十四日經修正公
    布並於九十五年三月一日施行，修正施行後之條文業已刪除
    「吊扣或」等字，即已將「受吊扣駕駛執照之處分係吊扣其
    持有之各級車類駕駛執照」部分之規定廢除，依現行條文之
    解釋，即係受吊銷駕照處分者，仍維持吊銷其持有之各級車
    類駕駛執照，至於受吊扣駕照處分者，則僅吊扣其違法或違
    規當時所駕駛車輛之駕駛執照，不再吊扣其持有之各級車類
    駕駛執照。且道路交通管理處罰條例第三十五條第一項第一
    款前段既將當場移置保管該汽車及吊扣其駕駛執照併列，而
    不稱「吊扣其各級車類之駕駛執照」，解釋上當係指同一等
    級之汽車駕駛執照而言，不得任意擴張解釋。又該修正條文
    之立法說明略以：「原條文將違法或違規駕駛人所持有各級
    車類之駕駛執照一併吊扣或吊銷，失之過酷，影響人民工作
    及生活甚鉅，爰修正之」等語，其立法意旨在於最高級車類
    之駕駛執照係受處分人賴以維生之工具，而受處分人駕駛較
    低級車類之車輛違規受罰，卻一併吊扣其最高級車類駕駛執
    照，對受處分人之工作權及生存權造成極大之損害，有違比
    例原則，故予修法。經查，本件受處分人乙○○於九十七年
    一月十三日凌晨二時十九分許，駕駛車牌號碼三九六八─Ｇ
    Ｂ號自小客貨車，行經國道一號北上二一八、二公里處，經
    國道公路警察局第三警察隊警員當場舉發值勤員警檢測其吐
    氣所含酒精濃度每公升達０、四五毫克，有內政部警政署國
    道公路警察局舉發違反道路交通管理事件通知單一份附卷可
    稽，且為受處分人所不否認，是受處分人酒後駕駛自小客貨
    車之違規事實，固堪認定。惟受處分人所領有者係職業聯結
    車駕駛執照，而依上開說明，受吊扣駕駛執照處分時，應僅
    能吊扣其違規時之普通小型車駕駛執照，並不得再吊扣受處
    分人所持有各級車類之駕駛執照，原處分未察，竟仍吊扣受
    處分人所持有之職業聯結車駕駛執照，即非適法。至於受處
    分人僅領有最高級之職業聯結車駕駛執照，致無較低級車類
    之自用小客車駕駛執照可供吊扣，此係源於道路交通安全規
    則關於對於汽車駕駛執照之管理，採取一照原則，因而實務
    上僅逐級核給汽車駕駛執照一張，致持有職業連結車駕駛執
    照者，倘因駕駛普通小型車違規，而須吊扣普通小型車駕駛
    執照時，無普通小型車駕駛執照可供吊扣。此等因法令所產
    生執行技術層面之困難，本應由行政機關因應法令之變更，
    而精進其行政執行成效，要不得因無駕駛執照可供吊扣執行
    之困難，為求行政上之便利，反棄法令於不顧，逕吊扣其持
    有各級車類之駕駛執照。是此技術層面之問題，要難據為原
    處分合法之理由。綜上，受處分人駕駛自用小客貨車，經測
    定酒精濃度超過規定標準，應僅能裁處吊扣其違規時之普通
    小型車駕駛執照，不得再吊扣受處分人所持有各級車類之駕
    駛執照。原審調查後，認受處分人之聲明異議有理由，就原
    處分關於吊扣受處分人之職業連結車駕駛執照十二個月部分
    予以撤銷，改另諭知吊扣受處分人之普通小型車駕駛執照一
    年，於法並無不合。原處分機關抗告意旨未審酌新修正法律
    之立法旨趣，逕依道路交通管理處罰條例第三十五條第一項
    第一款之規定，認應限制受處分人之汽車駕駛用路權，請求
    撤銷原裁定，維持原處分云云，並無理由，應予駁回。
五、據上論結，應依道路交通案件處理辦法第二十六條、刑事訴
    訟法第四百十二條，裁定如主文。
 中    華    民    國    97    年    9    月     9    日
            刑事第八庭  審判長法  官  羅  得  村
                              法  官  吳  進  發
                              法  官  劉  榮  服
上列正本證明與原本無異。
不得再抗告。
                              書記官  周  巧  屏
 中    華    民    國    97    年   9     月    10    日


司法院資訊處製作；財團法人民間司法改革基金會備份。
